【裁判字號】    95,簡上,712
【裁判日期】    951122
【裁判案由】    妨害兵役
【裁判全文】
臺灣板橋地方法院刑事判決             95年度簡上字第712號
上  訴  人  甲○○
即  被  告
                      樓之4
輔  佐  人  乙○○
上列上訴人因妨害兵役案件，不服本院九十四年度簡字第四八七
七號中華民國九十四年十月三十一日第一審判決（聲請簡易判決
處刑案號：臺灣板橋地方法院檢察署九十四年度偵字第一五一六
０號），提起上訴，本院管轄第二審之合議庭認應適用通常程序
自為第一審判決如下：
    主  文
原判決撤銷。
甲○○無罪。
    理  由
一、聲請簡易判決處刑意旨略以：被告甲○○係三軍部隊教育召
    集令之應召員，原戶籍地址為臺北縣樹林市○○路十七號十
    一樓之四，其於不詳時間，遷出上開處所，無故不依規定申
    報，致使臺北縣後備司令部指其應於民國九十四年三月三十
    日上午八時，前往新竹縣新埔鎮老庚寮二十二號關西營區，
    後備九０三旅步一營部隊報到之教育召集令無法送達本人。
    因認被告涉有妨害兵役治罪條例第十條第一項第三款、第三
    項、第六條第一項意圖避免教育召集，居住處所遷移，無故
    不依規定申報，致使教育召集令無法送達罪嫌。
二、按犯罪事實應依證據認定之，無證據不得認定犯罪事實。不
    能證明被告犯罪或其行為不罰者應諭知無罪之判決。刑事訴
    訟法第一百五十四條第二項、第三零一條第一項分別定有明
    文。次按妨害兵役治罪條例第六條所謂之「意圖避免教育或
    勤務召集」之意圖，係指行為人出於特定犯罪目的而謀求構
    成要件之實現或希求構成要件所預定結果之發生，以達其犯
    罪目的之主觀心態，亦即行為人除主觀上對於本身所為之客
    觀犯罪構成要件有認識外，尚須具有意圖避免召集之特定目
    的，方始當之。
三、公訴人認為被告涉有違反妨害兵役治罪條例之罪嫌，係以教
    育召集令、召集令回執一紙、臺北縣團管區司令部列管後備
    軍人行方不明遷出未報移送法辦年籍表一份、被告甲○○之
    法務部戶役政連結作業系統查詢結果一紙為證。惟被告甲○
    ○具狀表示堅決否認有上揭犯行，供稱：伊自幼出生於巴西
    十七歲時始返國升學，畢業後服二年之陸軍步兵常備兵役，
    服役後即於九十一年九月返回僑居地升學，於九十二年六月
    二十四日隨其父全戶變更在台之地址為臺北縣樹林市○○路
    十七號十一樓之四，然實際上全家人均居住在巴西，而九十
    三年十二月三十一日樹林戶政事務所亦已通知為空戶，伊並
    非故意遷移不報，然召集單位實應向入出境管理局及外交部
    查證僑居地址，以便向該處送達召集令，玆未為之，與「無
    法送達」有別。且依兵役法第四十三條規定：「已出境之後
    備軍人，確定無法於召集前返國者，依法可以免除本次召集
    」，此有免除本次教育點閱勤務召集範圍標準表第五款第三
    目（一）可稽，伊既有上開情事，自屬合乎「免除本次召集
    」之情形等語。輔佐人乙○○亦到庭陳稱：當年被告是因為
    要盡國民的義務而回來服兵役，後來就出國迄今，並不知道
    還有教育召集，被告並無逃避教育召集的犯罪故意，伊年紀
    這麼大了，從巴西坐了二十八小時的飛機回來處理此事，希
    望法院還個清白等語。
四、經查，被告甲○○已於九十一年十二月十四日出國迄今尚未
    回國，因臺北縣後備司令部作業疏失，誤為移送臺灣板橋地
    方法院檢察署檢察官偵辦，原移送機關即臺北縣後備司令部
    並函請「准予撤銷」乙節，有九十五年一月十六日昇愛字第
    ０９５００００５１４號臺北縣後備司令部函、內政部警政
    署入出境管理局有關甲○○之入出國日期證明書、九十五年
    六月二十六日僑證服字第０９５３０１９５５８２號僑務委
    員會書函、臺灣省臺北縣樹林市戶政事務所通知書各一紙在
    卷可稽，是被告上開所辯顯非虛詞，且本件教育召集令送達
    程序亦未見完備，綜上所述，本件依檢察官所舉證據，尚難
    認被告有上揭意圖避免教育召集之犯意，此外復查無其他積
    極證據足認被告確有上開犯行，是本件尚不能證明被告犯罪
    ，自應為無罪判決之諭知。
五、按地方法院簡易庭對被告為簡易判決處刑後，經提起上訴，
    而地方法院合議庭認應為無罪判決之諭知者，依同法第四百
    五十五條之一第三項準用第三百六十九條第二項之規定意旨
    ，應由該地方法院合議庭撤銷簡易庭之判決，改依第一審通
    常程序審判（最高法院九十一年度台非字第二一號判決意旨
    參照）。本案既不能證明被告犯罪，原審遽為被告有罪之判
    決，尚有違誤，被告上訴意旨否認犯罪，為有理由，應由本
    院合議庭撤銷原判決，自為第一審無罪之判決，又被告經合
    法傳喚，無正當理由不到庭，爰不待其陳述，逕行判決。
據上論斷，應依刑事訴訟法第455條之1第1項、第3項、第369 條
第1項前段、第371條、第364條、第301條第1項，判決如主文。
本案經檢察官靳開聖到庭執行職務。
中    華    民    國    95    年    11    月    22    日
                    刑事第八庭?審判長法?官  王屏夏
                                      法?官  彭全曄
                                      法?官  王偉光
以上正本證明與原本無異
如不服本判決應於送達後10日內向本院提出上訴狀
                           ???     書記官  陳怡君
中    華    民    國    95    年    11    月    24    日


司法院資訊處製作；財團法人民間司法改革基金會備份。
